【裁判字號】    99,勞小上,4
【裁判日期】    990831
【裁判案由】    給付違約金
【裁判全文】
臺灣桃園地方法院民事裁定             99年度勞小上字第4號
上  訴  人  甲○○
被上訴人    乙○○
上列當事人間請求給付違約金事件，上訴人對於中華民國99年6
月30日本院中壢簡易庭99年度壢勞小字第9 號第一審判決提起上
訴，本院裁定如下：
    主  文
上訴駁回。
第二審訴訟費用上訴人負擔。
    理  由
一、按對於小額程式之第一審裁判之上訴或抗告，非以其違背法
    令為理由，不得為之，民事訴訟法第436 條之24第2 項定有
    明文。而所謂違背法令，依同法第436 條之32準用同法第46
    8 條、第469 條第1 款至第5 款規定，係指判決不適用法規
    或適用不當者，以及(一)判決法院之組織不合法、(二)依法律或
    裁判應迴避之法官參與裁判者、(三)法院於權限之有無辨別不
    當或違背專屬管轄之規定者、(四)當事人於訴訟未經合法代理
    者、(五)違背言詞辯論公開之規定者而言。次依民事訴訟法第
    436 條之25規定，小額程式之「上訴狀內應記載上訴理由，
    表明下列二款事項：(一)原判決所違背之法令及其具體內容。
    (二)依訴訟資料可認為原判決有違背法令之具體事實。」，即
    上訴人於上訴狀或理由書內應有具體之指摘，並揭示該法規
    之條項或內容，若係成文法以外之法則，應揭示該法則之旨
    趣，倘為司法院之解釋或最高法院之判例，則應揭示該判解
    之字號或其內容，如上訴狀或理由書未依此項方法表明者，
    即難認為已對原判決違背法令有具體之指摘，其上訴自難認
    為合法。故對於小額程序之第一審裁判提起上訴時，如上訴
    論旨並未具體指出原審認定事實有如何違反法令情事，更未
    具體指明其所違反法令之條項或其內容，不得謂已合法表明
    上訴理由，其上訴自難認為合法（最高法院70年台上字第72
    0 號判例意旨參照），而屬上訴不合程式，第二審法院應依
    同法第436 條之32第2 項準用同法第444 條第1 項以裁定駁
    回之（最高法院72年度台聲字第113 號裁定意旨參照）。
二、上訴意旨略以：
    (一)本件兩造簽訂之僱傭契約約定：「中華民國98年9 月1 日
      至99年8 月31日如中途離職…」等語，係指於民國98年9
      月1 日至99年8 月31日之僱傭契約存續期間，被上訴人應
      依規定上班，不能擅離工作崗位，若逕自不到職上班即屬
      中途離職，而此乃社會通念。前述約定之目的旨在避免被
      上訴人於僱傭契約存續期間突然曠職，使上訴人經營之私
      立愛因斯坦短期語補習班一時難尋熟悉業務之工作人員替
      補，致妨害補習班業務推展。本件被上訴人於僱傭契約存
      續期間竟於99年2 月21日假滿後未銷假上班，而於請假期
      間逕至其合夥之傑勝補習班任職，其行為屬兩造僱傭契約
      中之「中途離職」，至為明顯，不論系爭僱傭契約是否終
      止，被上訴人均違反系爭僱傭契約之約定，上訴人請求被
      上訴人依系爭僱傭契約給付新臺幣（下同）49,000元違約
      金及利息，自無不合。
    (二)按民事訴訟法第468 條規定，判決不適用法則或適用不當
      者，為違背法令。又按證書之記載縱屬可信，而據以確定
      事實，必該證書之記載或由其記載當然推理之結果，與其
      所確定之事實客觀上能相符合而後可，若缺此符合即屬悖
      於論理法則，其確定事實，自不得為非違法，最高法院28
      年度台上字第2250號判例，可資參照。原審判決指：「系
      爭僱傭契約既係約定：如中途離職，被告得依規定賠償原
      告違約金2 個月全薪。其違約條款所指之『離職』，依一
      般社會通念，應係指僱傭契約經終止，並非單純之『曠職
      』，而兩造之僱傭契約尚未終止，業如前述，是原告自不
      得依僱傭契約之約定，請求被告給付違約金」云云。惟必
      於僱傭契約存續期間始有約定「中途離職」之後續違約效
      果之必要，若俟僱傭契約終止，即非屬「中途離職」。再
      者，若非如此約定，無法避免被上訴人於僱傭期間擅自離
      開工作崗位。若真如原審契約認定「離職」應指僱傭契約
      終止，則無從防免前開情形，該約定對於上訴人而言並無
      實益，且不至於簽立如此無實益之僱傭契約。
    (三)原審判決認：「…一般民間企業，因僱傭勞工需考慮其培
      訓及熟悉工作之期間，如勞工任期過短，勢必造成企業重
      新尋人替補、重新訓練之不便，是該契約約定工作年限並
      約定中途離職需給付違約金，應屬有效。」等語，其意應
      係指僱傭契約存續期間為防止員工中途離職之意思，原審
      判決其後又認：「…依一般社會通念，應係指僱傭契約經
      終止，…」等語，兩者相互矛盾，亦可見原審判決認定，
      容有誤會。
    (四)綜上所述，原審誤認系爭僱傭契約之文義，應有違背論理
      法則之違法事由。爰依法提起上訴，並聲明：1.原判決廢
      棄。2.被上訴人應給付上訴人49,000元，及自支付命令送
      達之翌日起至清償日止，按年息百分之5 計算之利息。
三、經查，本件係對小額訴訟之第一審判決提起上訴，依首揭說
    明，上訴人自應於上訴狀內表明原判決所違背之法令及其具
    體內容，以及依訴訟資料可認為原判決有違背法令之具體事
    實；觀諸上訴人所指原審違背論理法則云云，僅係就原審事
    證調查、證據取捨一節為其上訴理由，參諸前開說明，均不
    得謂已合法表明上訴理由。從而，本件上訴難認合法，應予
    駁回。
四、末按於小額訴訟之上訴程式，法院為訴訟費用之裁判時，應
    確定其費用額，又訴訟費用，由敗訴之當事人負擔，民事訴
    訟法第436 條之19第1 項、第436 條之32第1 項、第78條規
    定甚明。本件上訴既不合法，第二審訴訟費用1,500 元自應
    由上訴人負擔。爰依上揭法律規定，確定本件上訴人應負擔
    之訴訟費用額為1,500 元。
據上論結，本件上訴為不合法，依民事訴訟法第436 條之32第1
項、第2 項、第444 條第1 項、第436 條之19第1 項、第95條、
第78條，裁定如主文。
中    華    民    國    99    年    8     月    31    日
                  民事第三庭    審判長法  官  黃漢權
                                      法  官  陳筱蓉
                                      法  官  陳心婷
以上正本係照原本作成
本裁定不得抗告。
中    華    民    國    99    年    8     月    31    日
                                      書記官  林君燕

司法院資訊處製作；財團法人民間司法改革基金會備份。
